【裁判字號】    99,交抗,1359
【裁判日期】    990603
【裁判案由】    違反道路交通管理處罰條例
【裁判全文】
臺灣高等法院交通事件裁定            99年度交抗字第1359號
抗  告  人
即受處分人  甲○○
上列抗告人即受處分人因違反道路交通管理處罰條例案件，不服
臺灣臺北地方法院所為中華民國99年5 月5日99年度交聲字第513
號裁定（原處分案號：臺北市交通事件裁決所北市裁罰字第裁22
-F00000000號），提起抗告，本院裁定如下：
    主    文
抗告駁回。
    理    由
一、按道路交通管理處罰條例所稱之「車輛」，係指在道路上以
    原動機行駛之汽車（包括機器腳踏車）或以人力、獸力行駛
    之車輛；道路交通安全規則所稱之「汽車」，係指在道路上
    不依軌道或電力架線而以原動機行駛之車輛（包含機器腳踏
    車），道路交通管理處罰條例第3 條第8 款、道路交通安全
    規則第2 條第1 項第1 款定有明文。再按行車速度，依標誌
    或標線之規定，道路交通安全規則第93條第1 項定有明文。
    又汽車駕駛人，行車速度，超過規定之最高時速，或低於規
    定之最低時速，除有第43條第1 項第2 款情形外，處新臺幣
    （下同）1,200元以上2,400 元以下罰鍰，並記違規點數1點
    ，道路交通管理處罰條例第40條、第63條第1項第1款分別定
    有明文。另按機器腳踏車行駛之車道，應依標誌或標線之規
    定行駛，無標誌或標線者，在未劃分快慢車道之道路，應在
    最外側二車道行駛，單行道應在最左、右側車道行駛，道路
    交通安全規則第99條第1項第1款定有明文；而「禁行機車」
    標字，用以告示本車道禁止汽缸總排氣量未滿550 立方公分
    之機器腳踏車通行，繪設於路段起點，路段過長時，得於路
    段中加繪之，亦為道路交通標誌標線號誌設置規則第178條
    所明定。又汽車駕駛人，爭道行駛而有機器腳踏車不在規定
    車道行駛之情形者，處600元以上1,800元以下之罰鍰；汽車
    駕駛人，有違反道路交通管理處罰條例第45條情形者，除依
    原條款處罰鍰外，並記違規點數1點，道路交通管理處罰條
    例第45條第13款、第63條第1項第1款亦分別定有明文。
二、原裁定意旨略以：抗告人即受處分人甲○○騎乘車牌號碼CR
    K-933號重型機車，於民國98年8月2日下午2時30分許，行經
    台三線136.7公里處南往北向，因行速79 公里（速限60公里
    ），超速15公里而未滿20公里，且未在規定車道行駛，經該
    處設置之雷達自動照相設備測速並拍照採證後，而為原舉發
    機關苗栗縣警察局大湖分局南湖派出所員警掣單逕行舉發。
    嗣因受處分人於應到案日期前向原處分機關臺北市交通事件
    裁決所提出申訴，原處分機關請舉發機關調查結果，仍認受
    處分人有前揭違規行為，於98年12 月7日以北市裁罰字第裁
    22-F00000000號裁決書，爰依道路交通管理處罰條例第40條
    、第45條第13 款、第63條第1項第1款（裁決書漏引第1款）
    及違反道路交通管理事件統一裁罰基準表規定，分別裁處1,
    200元、600元之罰鍰（共處罰鍰1,800 元；裁決書上並註記
    受處分人已於98年9 月4日繳納1,200元部分結案，惟尚不足
    罰鍰600元），並各記違規點數1點（共記違規點數2點）。
    受處分人不服以騎乘機車行駛內側車道並未違規為由聲明異
    議，經原審調查後仍認受處分人確有「未依規定車道行駛」
    之違規事實，而駁回其異議之聲明。
三、抗告意旨略以：道路交通安全規則第99條第1 款第1 項「在
    未劃分快慢車道之道路，應在最外側二車道行駛；單行道應
    在最左、右側車道行駛。」，其中之「最外側二車道」之義
    涵經抗告人以電子郵件詢問交通部路政司，其覆文99年5 月
    17 日路臺監字第0990407918 之內容「有關臺端詢為道路交
    通安全規則第99條第1項第1款所規定最外側二車道認定疑義
    乙案，查所謂最外側二車道係指在同向車道中之最右側二車
    道，請參考。」同時，該條款之第2 項「在已劃分快慢車道
    之道路，雙向道路應在最外側快車道及慢車道行駛；單行道
    道路應在慢車道及與慢車道相鄰之快車道行駛。」亦顯示本
    法條之立法精神為保障機車騎士至少可行駛兩個車道。據此
    ，原舉發機關（大湖分局）以交通部74年10月21日交路（74
    ）字第22487 號釋函強行解釋「最外側二車道之定義為「並
    非指最外側『兩個』車道，而是指由內側車道數來，內側車
    道為『一車道』，最外側車道即為『二車道』」、「二車道
    僅係用以標明車道順次」，並以此舉發其違反道路交通安全
    規則第99條顯然有曲解法令之嫌。同時，該條文中亦沒有「
    二以上車道」之字句。此外，台北縣警察局之交通安全宣導
    資料對於此一條款亦有明確圖示，並與前述交通部對其之覆
    文內容相符。又根據「道路交通標誌標線號誌設置規則」第
    187 條僅須繪於路段起點，但亦有「路段過長時，得於路段
    中加繪之」之建議。在市區道路○○○路口密集，因此路段
    起迄之處明確，僅繪於起點亦無妨礙用路人辨識。但台三號
    公路所經之處大部份為人煙稀少之郊區，除了城鎮之外少有
    大型之交叉路口；且各城鎮之距離亦甚遠，叫用路人如何明
    確界定路段？若無於路段中加繪標字，誰能每次都清楚記得
    上一個禁行機車標字出現在何處？又如何確定路上的禁行機
    車標字涵蓋的範圍到哪裏？則應在路段中密集繪上標字以提
    醒用路人，令人覺得有利用法令漏洞構陷用路人之嫌。原審
    片面採信大湖分局曲解法令，令人不服等語。
四、經查：
(一)受處分人所有車牌號碼CRK-933號重型機車，於98 年8月2日
    下午2時30分許，行經台三線136.7公里處南往北向，因行速
    79公里（速限60公里），超速15公里而未滿20公里，且未在
    規定車道行駛，由該處設置之雷達自動照相設備測速並拍照
    採證後，經警以有前述違規行為而逕行舉發之情事，受處分
    人並未爭執，並有苗栗縣政府警察局之苗縣警交字第F00000
    000 號舉發違反道路交通管理事件通知單、原處分機關之北
    市裁罰字第裁22-F00000000號裁決書，苗栗縣警察局大湖分
    局99年3月29日湖警四字第0990003880號函各1份，暨違規採
    證照片1幀在卷可稽（見原審卷第10、15 頁）。是受處分人
    所有之車牌CRK-933 號重型機車，經警以「行車速度，超過
    規定之最高時速未滿20公里」予以舉發之違規事實，堪予認
    定。
(二)受處分人所有車號CRK-933 號重型機車，於上揭時、地，行
    駛於內側車道之事實，受處分人並未爭執，惟辯稱：其行駛
    之內側車道並未繪有「禁行機車」之標字，且違規路段未劃
    分快慢車道，只有二線車道，內側車道屬機車可行駛之「外
    側二車道」等語。經查：違規路段為台三線136.7 公里處係
    屬雙向共「四車道以上之道路」，且同向為雙線道路，標線
    清晰明確，受處分人騎乘普通重型機車行駛於內側車道，有
    違規採證照片附卷可證，雖採證照片並未顯示出該路面有繪
    製「禁行機車」標字，惟據原審以電話詢問關於違規地點「
    禁行機車」標字之設置情形，舉發機關承辦人員陳盛國答覆
    以：「違規地點之內側車道屬禁行機車車道，且於路面繪有
    禁行機車標字，該標字雖並非剛好繪製在異議人遭拍照採證
    之136.7 公里處，惟台三線沿途均有繪製，異議人應可明確
    知悉」等語（見原審卷第18-19 頁），足見於違規地點路段
    沿線之內側車道地面上，「禁行機車」標字之設置極為明確
    。又道路交通標誌標線號誌設置規則第178 條本僅要求「禁
    行機車」標字須於路段起點繪設，而台三線沿線亦已於路段
    中加繪「禁行機車」標字，是縱使採證照片中未將「禁行機
    車」標字字樣一併攝入，仍無礙於違規地點之內側車道確屬
    禁行機車車道之認定。受處分人既領有合格駕駛執照，對於
    各種標線所示意義即應熟知並確實遵守，其辯稱無從確定該
    路段是否有標示「禁行機車」標字，尚不足採。又受處分人
    所行駛之內側車道既已標示「禁行機車」，該車道縱使為未
    劃分快慢車道之外側二車道，亦不得行駛機車，自不待言。
    是本件事證明確，異議人「不在規定車道行駛」之違規行為
    堪予認定。
五、綜上所述，本件受處分人所有車號CRK-933 號重型機車在上
    揭時地有「行車速度，超過規定之最高時速未滿20公里」、
    「未依規定車道行駛」之違規事由，堪予認定。原處分機關
    依據道路交通管理處罰條例第40條、第45條第13款、第63條
    第1項第1 款（裁決書漏引第1款）及違反道路交通管理事件
    統一裁罰基準表規定，分別裁處1,200元、600元之罰鍰（共
    處罰鍰1,800元；裁決書上並註記受處分人已於98 年9月4日
    繳納1,200元部分結案，惟尚不足罰鍰600元），並各記違規
    點數1點（共記違規點數2點），核無不當，原審調查後亦同
    此認定，而駁回其異議之聲明，認事用法並無違誤。受處分
    人猶執陳詞提起本件抗告，其辯解實無可採。是本件抗告為
    無理由，應駁回之。
據上論斷，依道路交通管理處罰條例第89條、道路交通案件處理
辦法第26條、刑事訴訟法第412條，裁定如主文。
中    華    民    國    99    年    6     月    3     日
                  刑事第五庭  審判長 法  官  高明哲
                                     法  官  高玉舜
                                     法  官  劉秉鑫
以上正本證明與原本無異。
不得再抗告。
                                     書記官  蔡宜蓁
中    華    民    國    99    年    6     月    4     日

司法院資訊處製作；財團法人民間司法改革基金會備份。
